臺灣臺中地方法院民事判決
110年度訴字第570號
原      告  張克強  
            張克倫  
共      同
訴訟代理人  黃建雄律師
複  代理人  黃進祥律師
被      告  羅友棋  

上列當事人間請求遷讓房屋等事件，本院於民國111年5月23日言
詞辯論終結，判決如下：
    主    文
被告應將門牌號碼臺中市○○區○○路00號12樓之5房屋騰空遷讓返
還原告及其他共有人全體。
原告其餘之訴駁回。
訴訟費用由被告負擔百分之九十，餘由原告負擔。
本判決第一項於原告以新臺幣25萬5000元為被告供擔保後，得假
執行；但被告以新臺幣76萬5000元為原告預供擔保，得免為假執
行。
原告其餘假執行聲請駁回。
    事實及理由
甲、程序方面：
壹、按訴狀送達後，原告不得將原訴變更或追加他訴，但擴張或
    減縮應受判決事項之聲明，不在此限，民事訴訟法第255條
    第1項第3款定有明文。查原告起訴時聲明第2、3項為：「二
    、被告應給付原告各新臺幣（下同）5萬元，及自起訴狀繕
    本送達之翌日起至清償日止，按年息百分之5計算之利息。
    三、被告應自起訴狀繕本送達被告處翌日起至返還第1項所
    示房屋之日止，按月給付原告各5000元。」，嗣於111年1月
    18日具狀變更聲明第2、3項如下乙、壹，核屬減縮應受判決
    事項之聲明，依上開規定，應予准許。
貳、本件被告未於言詞辯論期日到場，核無民事訴訟法第386條
    各款所列情形，爰依原告之聲請，由其一造辯論而為判決。
乙、實體方面：
壹、原告主張：臺中市○○區○○○段000地號土地上坐落之門牌號碼
    臺中市○○區○○路00號12樓之5房屋（下稱系爭房屋），為原
    告2人與訴外人張克禮因分割繼承而共有，應有部分各為3分
    之1，張克禮於109年2月間，逾越其應有部分將系爭房屋出
    租給被告，對原告構成無權占有，爰依民法第767條、第821
    條之規定，請求被告將系爭房屋騰空遷讓，返還給共有人全
    體。又被告無權占有，原告得請求相當於租金之不當得利，
    認以系爭房地之土地申報地價及建物課稅現值總額百分之10
    計算即每月每人3113元為適當，自被告於109年3月無權占有
    系爭房屋起，至110年12月止，共22個月，原告得向被告請
    求各6萬8486元之不當得利(計算式：3113元×22個月＝6萬848
    6元)，自111年1月11日起訴時起，至被告返還系爭房屋止，
    被告受有每月3113元相當於租金之不當得利，爰依民法第17
    9條前段請求被告給付等語。並聲明：一、被告應將門牌號
    碼臺中市○○區○○路00號12樓之5全部之房屋騰空遷讓返還原
    告及其他共有人全體。二、被告應給付原告各6萬8486元，
    及自110年2月7日起至清償日止，按年息百分之5計算之利息
    。三、被告應自111年1月1日起至返還第1項所示房屋之日止
    ，按月給付原告各3,113 元。四、原告願供擔保請准宣告假
    執行。
貳、被告於110年4月7日本院第一次言詞辯論時到庭則以：同意
    搬遷，我於110年3月15日已經搬離系爭不動產，但仍保有鑰
    匙，我想跟原告約時間，我還有1台冷氣要搬走，是不是我
    搬走之後，其他金錢部分，原告就可以不請求了等語置辯（
    見本院卷第92頁）。並聲明：原告之訴駁回。
丙、本院得心證之理由：
壹、原告依民法第821條、第767條規定請求被告遷讓系爭房屋，
    為有理由：
一、按所有人對於無權占有或侵奪其所有物者，得請求返還之。
    共有物之管理，除契約另有約定外，應以共有人過半數及其
    應有部分合計過半數之同意行之。但其應有部分合計逾3分
    之2者，其人數不予計算。各共有人對於第三人，得就共有
    物之全部為本於所有權之請求。但回復共有物之請求，僅得
    為共有人全體之利益為之，民法第767條第1項前段、第820
    條第1項及第821條分別定有明文。次按租賃契約為債權契約
    ，出租人不以租賃物所有人為限，出租人未經所有人同意，
    擅以自己名義出租租賃物，其租約並非無效，僅不得以之對
    抗所有人，最高法院91年度台上字第1537號民事判決意旨可
    參。
二、原告2人主張其與張克禮為系爭土地和房屋之所有權人，應
    有部分各3分之1，為被告所不爭執，並有原告提出與所述相
    符之臺中市○○區○○○段000地號土地及系爭房屋登記第一、二
    類土地登記謄本（見本院卷第21至32頁、第63至73頁），臺
    中市政府地方稅捐局109年房屋稅繳款書（見本院卷第33頁
    ）佐證，首堪認定。
三、原告主張訴外人張克禮未經原告同意，逾越其應有部分，將
    系爭房屋出租予被告之事實，經證人張克禮於本院111年5月
    23日言詞辯論程序到庭證述明確稱（經整理略以）：租賃契
    約書最後1頁，「張克禮」及「羅友棋」都是我們2個親自簽
    名的，標的是系爭房屋（見本院卷第254至260頁），並有被
    告提出之最新房屋租賃契約書（見本院卷第215頁）在卷可
    參，被告僅於110年4月7日到庭，惟僅陳述如乙、貳所載，
    針對上開事實並未爭執，嗣後均未到庭，亦未提出書狀答辯
    ，依照民事訴訟法第280條第1項前段、同條第3項準用第1項
    前段規定，視為被告自認，此部分事實亦堪信為真實。
四、是訴外人張克禮僅有系爭房屋3分之1所有權，其出租系爭房
    屋予被告之共有物管理行為，雖不符合民法第820條第1項規
    定，然因租賃契約為債權契約，即便張克禮未取得原告同意
    ，仍不影響張克禮與被告間租賃契約有效成立，惟被告不得
    以該租賃契約對抗原告，故原告依民法第767條、第821條之
    規定，請求被告應將房屋騰空遷讓返還給共有人全體，自屬
    有據。
貳、原告依民法第179條前段規定請求被告返還不當得利，為無
    理由：
一、按無法律上之原因而受利益，致他人受損害者，應返還其利
    益，民法第179條前段定有明文。民法第818條所定各共有人
    按其應有部分，對於共有物之全部有使用收益之權，係指各
    共有人得就共有物全部，於無害他共有人之權利限度內，可
    按其應有部分行使用收益權而言。故共有人如逾越其應有部
    分之範圍使用收益時，即係超越其權利範圍而為使用收益，
    其所受超過利益，要難謂非不當得利。
二、原告主張因張克禮逾越其應有部分出租系爭房屋予被告，固
    屬事實，然被告若已基於租約，給付租金給張克禮，自難認
    為其無法律上原因，而受有占有使用系爭房屋之利益，實際
    上的不當得利者，應為逾越應有部分收取租金之張克禮，而
    非被告，合先敘明。
三、依被告提出之租賃契約書(本院卷第215頁)第2條約定租賃期
    限為109年3月1日起至112年2月28日止，第3條約定租金每個
    月1萬5000元，並於特約事項記載「一次結清54萬元正含平
    面車位，如甲方(張克禮)有違約或無法履行租屋之時，則願
    無條件退回乙方(羅友棋)所有租金(誤繕為組)及連帶賠償之
    責」，經證人張克禮於本院111年5月23日言詞辯論程序到庭
    證述：「租賃契約書上是我和羅友棋親自簽名，(特約事項)
    這三行字是我親手寫的，指印也是我蓋的」(本院卷第258頁
    )，依照民事訴訟法第358條第1項規定：「私文書經本人按
    指印者，推定為真正」，是上開內容自應受真正之推定。
四、雖證人張克禮證稱：「當初我被通緝時，被告有來找我，他
    說我蓋完指印後會一次給我54萬元，但我實際上沒有收到54
    萬元租金」(本院卷第258頁)，然張克禮自己書寫和按指印
    之內容，若要舉證推翻，應有客觀證據，自不能單憑張克禮
    事後片面之詞逕予推翻，否則當事人以書面保存證據之目的
    即無法達成，原告並未提出任何證據，足以推翻上開租賃契
    約書特約事項之記載，是應依照特約事項內容，認被告已將
    54萬元租金在109年2月28日簽約當天一次付清給張克禮。
五、至於證人張克禮證稱，伊係遭第三人潘志雄即潘威瑞脅迫，
    才將系爭房屋租給被告云云，然民法第93條前段規定，撤銷
    應於脅迫終止後1年內為之，是證人張克禮所述縱屬事實，
    張克禮亦應於109年2月28日遭脅迫終止後1年內撤銷系爭租
    賃契約，然張克禮於111年5月23日在本院作證時仍自承「沒
    有」撤銷意思表示(本院卷第259頁)，顯已超過1年期間而未
    撤銷，系爭租賃契約當屬有效。
六、況證人張克禮於本院作證時自承伊父親過世後，系爭房屋由
    伊一個人居住，大哥張克強住在臺中市北區北平四街，二哥
    張克倫住在高雄，在109年2月28日簽租賃契約前三個月，伊
    已經在外面租屋，當時被通緝的時候伊住在朋友那邊(本院
    卷第257、258頁)，是按照其證述內容，系爭房屋於其父親
    過世後由其單獨居住，109年2月28日簽約時，其並已外出租
    屋、又借住在朋友家，則其通緝中居無定所，若非張克禮自
    願出租收取租金，被告焉有可能找得到張克禮？又怎可能知
    道系爭房屋地址，以及知悉張克禮為系爭房屋所有權人？又
    如何取得鑰匙遷入，甚至願意自行安裝冷氣機？證人張克禮
    就是否自願出租房屋、是否交付鑰匙和收取租金等節，有切
    身利害關係，其所述係遭脅迫、不曾將鑰匙交給被告、沒拿
    到任何租金、甚至還稱，伊已明確告知被告：「你一定要給
    我記得，這房子屬於我們三兄弟共有，你要經過我大哥、二
    哥同意以後，你才能住進去」，並證稱被告也說：「沒問題
    ，我會找你大哥他們」云云(本院卷第255頁)，顯違常情，
    若證人張克禮明確告知被告，系爭房屋出租尚須原告二人同
    意才生效，正常情形下，當應由張克禮自行聯絡胞兄確認，
    被告怎可能知悉張克禮就系爭房屋的所有權應有部分為多少
    ？又怎能得知原告二人之聯絡方式？若被告明知張克禮無權
    出租，又哪有可能願意一次付清54萬元租金，而不等到張克
    禮確認原告2人同意後才付租金？衡諸常情，本院認為，甚
    有可能係證人張克禮擔心胞兄責怪，而將責任全推給被告和
    第三人潘志雄即潘威瑞，此部分證詞均不足採信。
七、綜上，原告向被告請求不當得利部分，為無理由。
肆、綜上所述，原告依民法第767條、第821條規定請求被告將系
    爭房屋騰空遷讓，返還給共有人全體為有理由，應予准許，
    逾此部分之請求為無理由，應予駁回。
丁、因本案事證已臻明確，兩造其餘主張陳述及所提之證據，均
    毋庸再予審酌，附此敘明。
戊、假執行之宣告：原告陳明願供擔保，聲請宣告假執行，就其
    勝訴部分核無不合，爰酌定相當擔保金額准許之，敗訴部分
    假執行聲請失所附麗，併予駁回。並依職權宣告被告亦得供
    擔保免為假執行。
己、結論：原告之訴為一部有理由，一部無理由，依民事訴訟法
    第385條第1項前段、第79條、第85條第1項前段、第390條第
    2項、第392條第2項，判決如主文。
中　　華　　民　　國　　111 　年　　6 　　月　　6 　　日
                  民事第一庭    法  官  蕭一弘
正本係照原本作成。
如對本判決上訴，須於判決送達後20日內向本院提出上訴狀。如
委任律師提起上訴者，應一併繳納上訴審裁判費。
中　　華　　民　　國　　111 　年　　6 　　月　　6 　　日
                                書記官  黃馨萱